【裁判字號】    90,訴易,66
【裁判日期】    901219
【裁判案由】    損害賠償
【裁判全文】
臺灣高等法院高雄分院民事判決      九十年度訴易字第六六號
      原      告  甲○○
      被      告  乙○○
右當事人間請求損害賠償事件，原告於刑事訴訟程序提起附帶民事訴訟，經本院刑事
庭裁定移送前來，本院判決如左：
      主      文
被告應給付原告新台幣壹拾捌萬壹仟陸佰捌拾元及自九十年四月十八日起至清償日止
，按年息百分之五計算之利息。
原告其餘之訴及假執行之聲請均駁回。
訴訟費用由被告負擔五分之一，餘由原告負擔。
      事      實
甲、原告方面：
一、聲明：(一)被告應給付原告新台幣（下同）八十萬元及自起訴狀繕本送達翌日起至
            清償日止，按年息百分之五計算之利息。
          (二)願供擔保請准宣告假執行。
二、陳述：
  (一)被告於八十九年四月二十四日上午十一時四十分許，未持有駕駛執照（因違規被
    吊扣）而駕駛自用小客車，沿高雄市左營區○○○路由南向北行駛，行經該新莊
    仔路六０四巷與新上街交岔路口時，疏於注意，未讓幹道車先行，而撞及由原告
    所駕駛在新上街幹道上行駛之機車，原告因而受有腰椎第一節爆裂性骨折之傷害
    。
  (二)原告因被撞成傷，自八十九年四月二十四日起至九十年一月三十一日止，共九個
    月零七天不能工作，以每月收入二萬元計算，原告受有喪失勞動能力之損害十八
    萬元。又原告腰椎受傷，將來不能從事粗重工作，因而受有減少勞動能力之損害
    十二萬元。此外原告受傷，精神肉體均極痛苦，亦受有非財產上之損害五十萬元
    ，以上合計八十萬元均應由被告賠償原告並給付法定遲延利息。
三、證據：提出診斷證明書、醫藥費用收據等為證。
乙、被告方面：
一、聲明：原告之訴及假執行之聲請均駁回。
二、陳述：
  (一)兩造發生車禍，被告所駕駛之小客車僅左前翼子板輕微凹陷，足見被告車速緩慢
    ，且曾作隨時停車之準備，但原告駕車未讓右方車先行，突然闖入車道，致兩造
    互撞純屬原告之過失，若謂被告有過失責任，則原告為與有過失，被告主張過失
    相抵。
  (二)原告請求自八十九年四月二十四日起至九十年一月三十一日止，共九個月零七天
    ，以每月二萬元收入計算，原告之喪失勞動能力之損失為十八萬元，但原告未能
    證明其每月有二萬元之收入，其所言不足採信。又原告主張其傷勢使其將來不能
    從事粗重工作，減少勞動能力造成十二萬元之損失云云，然原告原係從事保險業
    ，非粗重工作，傷癒後並無不能從事原來保險工作之虞，況原告又自承半年來均
    協助其父母從事炸鹽酥雞生意，並計劃將來日間仍作保險，夜間兼作美髮工作，
    所言均非粗重工作，無減少勞動能力之損害可言。至原告請求非財產上之損害五
    十萬元，亦屬過鉅，應請酌減。
丙、本院依職權調閱臺灣高雄地方法院檢察署偵查卷宗、臺灣高雄地方法院交通事件
    卷宗及本院刑事卷宗。
      理      由
一、原告起訴主張：兩造於八十九年四月二十四日駕車發生車禍，使原告身受腰椎第
    一節爆裂性骨折，因車禍係因被告之過失而發生，造成原告喪失勞動能力之損害
    十八萬元；減少勞動能力之損害十二萬元，非財產上之損害五十萬元，合計八十
    萬元等情，爰基於侵權行為之法律關係，求為命被告給付原告八十萬元及自起訴
    狀繕本送達翌日起至清償日止，按年息百分之五計算之法定遲延利息之判決。被
    告則以：伊就車禍並無過失，不負侵權行為損害賠償之責任，如認被告有過失，
    而原告亦與有過失，故主張過失相抵。且原告就其因喪失勞動能力及減少勞動能
    力所受損害之事實與金額均未舉證以實其說。所請非財產上之損害五十萬元亦屬
    過鉅等語，資為抗辯。
二、原告主張被告於八十九年四月二十四日未攜帶駕照，於前揭地點違規駕車，不慎
    撞及原告所駕機車，致原告身體腰椎第一節爆裂性骨折等事實，有高雄市○○○
    ○○道路交通事故調查報告表、高雄市政府警察局交通大隊事故談話紀錄表、高
    雄榮民總醫院診斷證明書、照片、高雄市政府警察局交通警察大隊第一中隊第七
    分隊交通事件報告書、高雄市監理處高市監二字第０六三八號函、高雄市政府建
    設局車輛行車事故鑑定委員會鑑定意見書、高雄市車輛行車事故覆議鑑定委員會
    函為證，而被告因犯過失傷害罪，亦經本院刑事庭判處罪刑確定在案，有臺灣高
    雄地方法院檢察署偵查卷宗，臺灣高雄地方法院交通事件卷宗、本院刑事卷宗等
    可稽，足見被告委有侵害原告權利之事實，原告之主張，自足信為真實。
三、按因故意或過失不法侵害他人之權利者，負損害賠償責任，汽車、機車或其他非
    依軌道行駛之動力車輛，在使用中加損害於他人者，駕駛人應負賠償因此所生之
    損害，不法侵害他人之身體或健康者，對於被害人因此喪失或減少勞動能力或增
    加生活上之需要時，應負損害賠償責任，不法侵害他人之身體、健康、名譽、自
    由、信用、隱私、貞操或不法侵害其他人格法益而情節重大者，被害人雖非財產
    上之損害，亦得請求賠償相當之金額，民法第一百八十四條第一項前段、第一百
    九十一條之二前段、第一百九十三條第一項、第一百九十五條第一項前段分別定
    有明文。被告既因駕車不慎，不法侵害原告之權利，已如前述，則被告自應負損
    害賠償責任。
四、茲將原告之各項請求分述如左：
  (一)關於喪失或減少勞動能力損害部分：
    查原告自稱其受傷前，在國泰人壽保險股份有限公司工作，月入二萬元，受傷後
    有九個月零七天喪失勞動能力，因此所受損害為十八萬元云云，惟據國泰人壽保
    險股份有限公司國泰字第九０一一０一一九號函稱：「甲○○（原告）君曾服務
    於本公司展業三民通訊處，任收費展業員職，其每月薪津視招攬業績多寡而定，
    林員八十九年九月一日辭職」等語，則原告所稱月入二萬元之事實，未能舉證證
    明，自不能以此計算其喪失勞動能力之依據，本院認為依勞工每月最低薪資一萬
    五千八百四十元計算為宜。再據行政院國軍退除役官兵輔導委員會高雄榮民總醫
    院（九十）高總行字第九００八六九二號函稱：「：：經查患者林慧君因第一腰
    椎壓迫性骨折，曾於八十九年五月一日、八十九年六月五日、八十九年六月二十
    八日、八十九年四月二十四日至急診就診，一般而言，此型骨折，經穿骨架四個
    月後，應可癒合，但疼痛程度則因人而異，非負重工作於骨折癒後可做：：」等
    語，則原告所稱傷後九個月又七日不能工作，亦非實在，其四個月內不能工作部
    分，應屬其喪失勞動能力之損害，其金額為六萬三千三百六十元（15,840×4=63
    ,360）。至原告傷癒後，將來減少勞動能力之損害十二萬元部分，依上開行政院
    國軍退除役官兵輔導委員會高雄榮民總醫院函示，原告於傷癒後，若非負重工作
    即非不能勞動，而原告傷前原從事於保險工作，為保險收費展業員，此項工作不
    屬負重工，並不影響原告之勞動能力，當無減少勞動能力損害之可言，況原告請
    求十二萬元之減少勞動能力之損害，其金額有何依據，亦未能舉證以實其說，則
    此部分之請求，即非正當。
  (二)關於非財產上損害部分：
    原告主張因被告駕車不慎撞傷原告，原告因而蒙受精神肉體之痛苦之事實，此為
    眾所週知，原告依法自得請求被告賠償此部分之損害。惟原告請求之金額高達五
    十萬元，被告因而提出抗辯，請求核減。本院審酌原告為高商畢業，從事保險工
    作，無固定收入，亦無恒產，而被告為大專畢業，現任三商人壽保險股份有限公
    司裕誠營業處經理，月薪五萬元，置有汽車二輛，房屋一棟等情，認為原告請求
    非財產上之損害以三十萬元為適當。
五、綜上所述，原告所得請求者，為喪失勞動能力之損害六萬三千三百六十元及非財
    產上之損害三十萬元，合計三十六萬三千三百六十元，惟據高雄市政府建設局車
    輛行車事故鑑定委員會鑑定意見書稱：「甲○○：左方車未讓右方車先行，為肇
    事原因，乙○○：駕照吊扣期間駕車暨行經無號誌之交岔路口未減速慢行，同為
    肇事原因」等語，而高雄市車輛行車事故覆議鑑定委員會函示，亦持相同意見，
    本院參酌上述機關之鑑定意見，認為兩造各應負一半之過失責任，而被告暨主張
    過失相抵，則原告所得請求賠償之總金額為一十八萬一千六百八十元。
六、從而原告本於侵權行為之法律關係，訴請被告給付八十萬元及自起訴狀繕本送達
    翌日即九十年四月十八日起至清償日止，按年息百分之五計算之法定遲延利息，
    於一十八萬一千六百八十元及法定遲延利息之範圍內，為有理由，應予准許，超
    過部分，即非正當，應予駁回。至原告陳明願供擔保，請求宣告假執行部分，因
    本件訴訟一經本院宣示判決即告確定，無宣告假執行之必要，其假執行之聲請，
    應併予駁回。
七、結論：本件原告之訴為一部分有理由，一部分無理由，依民事訴訟法第七十九條
    但書，判決如主文。
中      華      民      國    九十      年     十二     月     十九     日
                                      臺灣高等法院高雄分院民事第五庭
~B1審判長法官  蔡明宛
~B2法      官  黃科瑜
~B3法      官  周慶光
右為正本係照原本作成。
不得上訴。
中      華      民      國    九十      年     十二     月     二十     日
~B法院書記官  郭蘭蕙
                                                                        ｋ


司法院資訊處製作；財團法人民間司法改革基金會備份。
